【裁判字號】    97,抗,191
【裁判日期】    970714
【裁判案由】    清償債務強制執行聲明異議
【裁判全文】
臺灣高等法院高雄分院民事裁定           97年度抗字第191號
抗  告  人  甲○○
上列抗告人與相對人馬來西亞商富析資產管理股份有限公司等間
清償債務強制執行聲明異議事件，對於中華民國97年5 月30日臺
灣屏東地方法院96年度執字第36534 號第一審裁定，提起抗告，
本院裁定如下：
    主  文
抗告駁回。
抗告程序費用由抗告人負擔。
    理  由
一、本件原裁定認事用法均屬正確，爰予以引用（如附件）。原
    裁定駁回抗告人之異議，亦無不合，應予維持。
二、抗告意旨略以：屏東縣恆春鎮○○路12號房屋原係抗告人所
    有，雖出賣給乙○○完成過戶，但因尾款未付，顯已買賣無
    效，現正對其起訴房屋買賣無效之訴。依據契約書第11條房
    屋應於尾款繳清後始得交屋云云，請求廢棄原裁定。
三、經查本件系爭拍賣房屋屏東縣恆春鎮○○路12、14號二棟內
    部互通，有鑑估報告書記載可稽。而抗告人於原法院96年度
    執字第10986 號執行案96年5 月21日查封該12、14號系爭房
    屋時，在場陳稱：「．．．於91年底將查封之二棟建物給伊
    使用迄今，每月抵債務額新臺幣6,000 元．．．」云云。（
    見該卷28頁）。經核與債務人乙○○於本件97年5 月27日陳
    報異議狀稱：「．．．恆公路14號，於民國91年底出租於張
    君使用，充抵購屋利息」云云相符，均屬可信。則12、14號
    房屋於91年由乙○○出租與抗告人，租金每月6,000 元之事
    實明確。至於債務人乙○○之陳報異議狀所載「．．．恆公
    路12號房屋係陳報人於88年10月7 日向承租人甲○○購買，
    因為沒有付房屋款，所以該房屋使用權一直在甲○○手中」
    等詞，則與抗告人於96年5 月21日查封房屋時所言於91年將
    查封之二棟房屋給伊使用，每月抵債務額6,000 元等語不符
    ；與抗告人事後翻供，於抗告狀中陳明二棟房屋未交屋之主
    張，及所提買賣契約書，均屬臨訟變更之詞，均無可採。查
    債務人於91年將二棟互通之房屋交抗告人使用，每月收6,00
    0 元對價，即屬租賃關係。債務人亦於原法院陳報異議中陳
    明有租賃之事實，則租賃關係存在明確。抗告人事後翻言，
    要無可取。至於抗告人主張與債務人乙○○提起買賣無效之
    訴乙節，核與本件無涉。從而，抗告意旨指摘原裁定不當，
    求為廢棄，為無理由，應予駁回。
據上論結，本件抗告為無理由，爰依強制執行法第30條之1 ，民
事訴訟法第495 條之1 第1 項、第449 條第1 項、第95條、第78
條，裁定如主文。
中    華    民    國    97    年    7     月    14    日
                              民事第一庭
                                  審判長法官  尤三謀
                                  法      官  林健彥
                                  法      官  謝肅珍
以上正本證明與原本無異。
如不服本裁定應於送達後10日內向本院提出再抗告狀 (並按他造
當事人之人數附繕本)， 並繳納再抗告費新臺幣1,000 元。再為
抗告應以適用法規顯有錯誤為理由，並經本院之許可，該許可以
原裁定所涉及之法律見解具有原則上之重要性者為限，並委任律
師為代理人。
抗告人之配偶、三親等內之血親、二親等內之姻親，或抗告人為
法人、中央或地方機關時，其所屬專任人員具有律師資格並經法
院認適當者，亦得為第三審代理人。抗告人或其法定代理人具有
律師資格者及前項情形，應於提起抗告或委任時釋明之。
中    華    民    國    97    年    7     月    15    日
                                  書  記  官  林吉輝
                                                      Q
附件：
臺灣屏東地方法院民事裁定             96年度執字第36534號
聲  明  人
即承租  人  甲○○
聲  明  人
即債務  人  乙○○
相  對  人
即債權  人  馬來西亞商富析資產管理股份有限公司
法定代理人  丙○○
上列聲明人因債權人馬來西亞商富析資產管理股份有限公司與債
務人乙○○間清償債務強制執行事件，對於本院除去租賃權後拍
賣之執行處分聲明異議，本院裁定如下：
    主  文
異議之聲明駁回。
聲明程序費用由聲明人負擔。
    理  由
一、按不動產所有人設定抵押權後，於同一不動產上設定地上權
    或其他權利或出租於第三人，因而價值減少，致其抵押權所
    擔保之債權不能受滿足之清償者，執行法院得依聲請或依職
    權除去後拍賣之，此觀民法第866 條及司法院大法官會議釋
    字第119 號解釋意旨自明。
二、本件聲明意旨略以：本件拍賣標的物其中門牌號碼屏東縣恆
    春鎮○○路14號房屋，雖於91年出租予承租人甲○○；但其
    中門牌號碼屏東縣恆春鎮○○路12號房屋，由於債務人乙○
    ○前於88年間，向承租人甲○○購買屏東縣恆春鎮○○路12
    號房屋時，並未付屋款，故甲○○並未交付屏東縣恆春鎮○
    ○路12號房屋，仍由甲○○使用屏東縣恆春鎮○○路12號房
    屋。甲○○與債務人乙○○間就屏東縣恆春鎮○○路12號房
    屋並未成立租賃關係，故而聲明異議等語。
三、查本件債權人主張債務人乙○○以其所有坐落如附表所示之
    不動產，於88年10月1 日設定最高限額新臺幣3,000,000 元
    之抵押權為擔保向債權人借款，又於抵押權設定後之91年出
    租予承租人甲○○，而此項不動產經本院以底價新臺幣
    3,040,000 元定期拍賣，無人應買，此項租賃關係已影響其
    抵押權，為此聲請將此租賃權除去後拍賣，本院予以准許，
    按諸上項說明，自無不合，至於聲明人雖以其中門牌號碼屏
    東縣恆春鎮○○路12號房屋，由於債務人乙○○前於88年間
    ，向承租人甲○○購買屏東縣恆春鎮○○路12號房屋時，並
    未付屋款，故甲○○並未交付屏東縣恆春鎮○○路12號房屋
    ，仍由甲○○使用屏東縣恆春鎮○○路12號房屋。甲○○與
    債務人乙○○間就屏東縣恆春鎮○○路12號房屋並未成立租
    賃關係等語，執為異議事由；然查本件拍賣標的物其中門牌
    號碼屏東縣恆春鎮○○路14號房屋與同路12號房屋一樓內部
    互通，有鑑估報告書附卷可稽；使用上非屬獨立，承租人甲
    ○○亦於本院96年度執字第10986 號強制執行事件，實施查
    封強制執行程序中，自承「..... 於91年底將查封之二棟建
    物給伊使用迄今，每月抵債務新臺幣6000元，.. .... 」等
    語（見本院96年度執字第10986 號案卷第28頁），且債務人
    乙○○前於88年10月1 日設定抵押權時，復特別聲明所有坐
    落如附表所示之不動產，確無任何租賃或使用關係，有債權
    人提出之其他約定事項書附卷可稽，況不動產抵押權乃須經
    登記始生效力之物權，地政機關對此所為之登記已足生公示
    之作用，其執此情由對於本院除去租賃權後拍賣之執行處分
    聲明異議，核非有理由，應予駁回。
四、依強制執行法第12條第2 項、第30條之1 、民事訴訟法第95
    條、第85條第1 項前段、第78條裁定如主文。
中    華    民    國    97    年    5     月    30    日


司法院資訊處製作；財團法人民間司法改革基金會備份。
